臺灣高等法院臺中分院民事裁定
                                      110年度抗字第130號
抗  告  人  陳和廸  

相  對  人  陳鎮鋒  

上列當事人間聲請清償債務強制執行聲明異議事件，抗告人對於
中華民國110年1月13日臺灣臺中地方法院109年度執事聲字第67
號裁定提起抗告，本院裁定如下：
    主    文
抗告駁回。
抗告費用由抗告人負擔。
    理    由
一、抗告人在原法院聲明異議及抗告意旨略以：
    兩造於本院107年度家上易字第22號分割遺產事件（下稱系
    爭分割遺產事件）於民國108年1月10日成立之和解筆錄（下
    稱系爭和解筆錄），依系爭和解筆錄第2條所載「上訴人（
    指相對人）應於108年4月1日前，將如附表編號1所示之房屋
    （即門牌號碼臺中市○○區○○街00○00號房屋，整編前為同區○
    ○路000號，下合稱系爭房屋）騰空交付附帶上訴人（指抗告
    人）」，惟相對人在○○街00號房屋內仍留有床架、衣櫥、大
    爐灶、煙囪等物品未拆除，且平房內留有木柴廢棄物及農用
    物品未清除，平房後方空地仍種植有6棵梅樹及未回復已拆
    除之鐵皮屋等，依系爭和解筆錄第2條約定應給付違約金新
    臺幣（下同）30萬元。抗告人執系爭和解筆錄向執行法院聲
    請強制執行（臺灣臺中地方法院108年度司執字第113760號
    ，下稱系爭執行程序），詎執行法院誤上開期日為條件且該
    條件是否成就及騰空之範圍為實體事項，均需另訴解決，由
    執行法院司法事務官於109年11月18日以108年度司執字第11
    3760號裁定（下稱原處分）駁回抗告人之聲明異議，抗告人
    不服，對原處分提出異議，復經原法院以109年度執事聲字
    第67號裁定（下稱原裁定）駁回異議，抗告人聲明不服，提
    起本件抗告，請求廢棄原裁定。
二、相對人則以：
　　依系爭和解筆錄記載，執行標的及範圍僅限於系爭房屋，相
    對人早已於108年4月1日前騰空系爭房屋，並通知抗告人前
    來點交，經抗告人委託兩造之堂弟甲○○代為確認確已騰空，
    並代為收領系爭房屋鑰匙而點交完畢，抗告人對此亦無異議
    ，且於同年9月1日將系爭房屋出租予第三人乙○○，執行法院
    於109年3月19日現場履勘時，乙○○亦表示系爭房屋已騰空。
    至於系爭房屋內木製床架及衣櫃，為兩造之被繼承人丙○○○
    所使用，均已固定於主臥室之地板及牆壁，屬房屋之一部，
    抗告人之抗告實無理由，請求駁回抗告等語置辯。
三、依系爭和解筆錄內容第1條記載「兩造被繼承人丙○○○所遺如
    附表所示遺產同意分割由附帶上訴人（即抗告人）取得」，
    及第2條記載「民國108年4月1日前，將如附表編號1所示之
    房屋（即系爭房屋）騰空交付附帶上訴人，如逾期未交付，
    上訴人（即相對人）應給付附帶上訴人違約金新臺幣30萬元
    」。自系爭和解筆錄整體文意觀之，相對人應將系爭房屋騰
    空交付抗告人，且至遲應於108年3月31日將系爭房屋騰空交
    付抗告人，若有遲延騰空或交付系爭房屋予抗告人，相對人
    即需支付違約金30萬元。惟查：
㈠、依系爭房屋稅籍證明書所載（見系爭分割遺產事件第一審卷
    第40頁）及抗告人提起系爭分割遺產事件所提出之民事調解
    聲請狀之記載：「相對人在房屋內整編後即○○街00號第一層
    放置選果機、塑膠箱、紙箱、包裝紙等物品，而在地下層則
    供休息、用餐使用，另○○街00號第一層則供包裝水果、停車
    、其他物品使用，地下層亦供休息、用餐使用，第一層頂增
    建亦放置物品」（見系爭分割遺產事件第一審卷第7、70、9
    9頁及本院卷第27頁）；於民事陳述狀記載：「被告（指相
    對人）全家自86年間購置○○街00號房屋，就全家搬出○○路00
    0號，由被繼承人（指丙○○○）獨居於此，90年9月間中風住
    院即由原告（指抗告人）為其僱佣印尼人照顧其起居，至90
    年10月22日出院，為便於赴署立○○醫院住院就診，被繼承人
    仍住於○○路000號其自宅，直至91年3月21日再度進入署立○○
    醫院住院至同年5月8日亡故出院」（見系爭分割遺產事件第
    一審卷第182頁），於106年9月29日系爭分割遺產事件第一
    審言詞辯論時陳稱：「（國稅局完稅證明書上之○○鎮○○路00
    0號房屋何人使用?）那是坐落○○區○○段000、000地號上祭祀
    公業土地上的房子，土地是向祭祀公業租的，房子是母親蓋
    的，…」，而相對人亦陳稱：「該屋是我水果收成時做為分
    裝打包用，我沒住在此，…」（見系爭分割遺產事件第一審
    卷第74、120、211頁、本院卷第32頁），及兩造於系爭分割
    遺產事件同意列為不爭執事項㈤（見系爭分割遺產事件本院
    卷第32頁背面）。由此可知，系爭房屋係兩造之被繼承人向
    祭祀公業丁○○承租土地所興建之雙拼房屋，並居住於其中，
    相對人雖有使用系爭房屋，惟均係作為堆置選果機、塑膠箱
    、紙箱及停車之用，在屋內休息及用餐但並未居住該處，應
    可認定。
㈡、兩造之被繼承人生前既居住於系爭房屋內，而相對人則否，
    僅作為堆置物品倉庫與用餐、休息之處所，復已於86年間遷
    至他處居住，因此相對人抗辯○○街00號房屋內木造床架、衣
    櫃及屋外之大爐灶、煙囪（抗告人於109年3月11日提出於執
    行法院之民事執行點交聲請狀貳事實及理由第二⒉記載「同
    上屋外有大爐灶、煙囪未拆除」）等物為兩造被繼承人所有
    之物，應與事實相符，堪予採信。又○○街00號房屋內木造床
    架、衣櫃及屋外之大爐灶、煙囪等物品既為兩造被繼承人居
    住於系爭房屋所有物品，且依抗告人於109年3月24日提出於
    執行法院之相片觀之，上開物品與○○街00號房屋結合為一體
    ，如強拆上開物品，勢將破壞物品之結構及效用，應認為上
    開物品屬於○○街00號房屋之一部分而不可分離，而○○街00號
    房屋為兩造被繼承人所有，經系爭分割遺產事件後，系爭房
    屋復分歸抗告人取得，抗告人取得之系爭房屋自包含木造床
    架、衣櫃及大爐灶、煙囪等物之權利，則系爭和解筆錄第2
    條所指相對人應於108年4月1日前，將系爭房屋「騰空」交
    付抗告人，當係指騰空於系爭房屋內相對人所有物品，但未
    及系爭房屋內屬兩造被繼承人所有而於分割遺產事件分歸抗
    告人所有系爭房屋一部分之木造床架、衣櫃、大爐灶、煙囪
    等物品甚明，抗告人主張相對人未拆除系爭房屋內之木造床
    架、衣櫃、大爐灶、煙囪等物品，認未履行系爭和解筆錄所
    負義務云云，應與事實不符，未足採信。
㈢、系爭執行程序初始，抗告人即一再主張相對人未拆除系爭房
    屋內之木造床架、衣櫃、大爐灶、煙囪等物品（見執行卷10
    8年10月14日陳述狀、108年10月29日陳述狀、109年3月11日
    執行點交聲請狀、109年3月24日陳報狀、109年12月3日執行
    聲明異議狀），系爭房屋內其餘物品則未主張相對人未騰空
    。再依相對人於108年10月17日提出於執行法院之民事異議
    狀所附相片所示，相對人確實已「騰空」系爭房屋內之物品
    ，且抗告人於108年11月27日執行法院訊問時亦自承：「（1
    08年4月1日債務人有無交付房屋）房屋有交付」，顯見相對
    人除未拆除系爭房屋內之木造床架、衣櫃、大爐灶、煙囪等
    物品外，其餘相對人所有系爭房屋內物品均已騰空，應可認
    定。又相對人抗辯已於108年4月1日前騰空系爭房屋內所有
    物品，並通知抗告人前來點交，惟抗告人藉故未到場，僅委
    託甲○○到場代為點交，經甲○○確認系爭房屋已騰空後，受領
    相對人交付之系爭房屋鑰匙後離去（見執行卷109年3月23日
    相對人提出之執行異議狀），而抗告人於109年3月18日執行
    法院於系爭房屋現場執行時，對相對人陳稱：已於108年3月
    30日騰空系爭房屋，並將系爭房屋交付與甲○○（見執行法院
    109年3月18日執行筆錄）時，並未對相對人所為陳述當場表
    示異議，顯見相對人確實於108年4月1日已騰空系爭房屋交
    付與抗告人委任之甲○○甚明。相對人既已履行系爭和解筆錄
    騰空交付系爭房屋之義務，即難認相對人有何違反系爭和解
    筆錄，而應負賠償違約金之責任，抗告人之主張自屬無據，
    不應准許。至甲○○代抗告人受領系爭房屋後，何時將鑰匙交
    付與抗告人，係抗告人與甲○○之內部關係，與相對人無涉，
    且抗告人於109年3月18日執行法院於系爭房屋現場執行時，
    亦自承於108年4月5日接手系爭房屋，並於108年9月1日出租
    系爭房屋（見執行法院109年3月18日執行筆錄），徵諸相對
    人於108年3月30日騰空交付系爭房屋及鑰匙與甲○○，甲○○於
    108年4月5日交付與抗告人，期間僅間隔數日，相對人抗辯
    已於108年3月30日騰空交付系爭房屋及鑰匙與抗告人之代理
    人甲○○，應與經驗法則無違，堪予採認。抗告人主張相對人
    未履行和解筆錄記載於108年4月1日前騰空交付系爭房屋之
    義務，應賠償違約金30萬元，與事實不符，無從准許。
㈣、按執行法院專司民事強制執行事務，對於私權之爭執，並無
    審認之權限。故在強制執行程序中，如涉及私權之爭執，而
    其權益關係未盡明確時，應由當事人另依民事訴訟程序謀求
    救濟，要非強制執行法第12條第1項聲明異議所能解決（最
    高法院79年度台抗字第310號裁判要旨參照）。抗告人另主
    張相對人應清除○○街00號房屋後方平房內之木柴、農用三角
    梯架、大量廢棄物、平房後方之6棵梅樹云云。惟系爭和解
    筆錄內容第1條附表僅記載系爭房屋、農會存款額2,206.28
    元及其孳息，依文意解釋無法將系爭和解筆錄之範圍擴張及
    於抗告人所述之平房及梅樹，且坐落系爭房屋後方之平房，
    並未與系爭房屋相連接，亦非系爭房屋之一部分，為獨立之
    房屋，此由執行法院於109年3月18日執行筆錄之記載「經履
    勘：現場為主房屋後，與其分離之平房一棟」（見執行卷）
    益明。抗告人此部分請求非屬系爭和解筆錄範圍，且涉及實
    體事項之爭執，執行法院為非訟法院，尚無權調查審認實體
    上爭執，應另循訴訟途徑以謀解決，故抗告人上開所辯，洵
    無足採。
㈤、另依108年11月27日抗告人於執行處陳述：「（108年4月1日
    債務人有無交付房屋？）房屋有交付，但屋內東西未搬離，
    屋頂未回復原狀」，109年3月18日抗告人於執行處陳述：「
    （何時接手系爭房屋及出租？）108年4月5日接手、108年9
    月1日出租」，由此可知相對人已交付系爭房屋與抗告人，
    並由抗告人出租第三人占有使用中，有上開執行筆錄附於系
    爭執行程序卷宗，並經本院調閱卷宗核閱無訛。抗告人雖抗
    辯相對人應將○○街00號房屋上方拆除之鐵皮屋回復原狀云云
    ，然○○街00號房屋上方之鐵皮屋既已拆除，僅生抗告人另訴
    請求損害賠償之問題，此非系爭和解筆錄履行義務之範圍，
    抗告人上開主張，並無理由。
四、綜上所述，原處分及原裁定駁回抗告人之異議，並無違誤。
    抗告意旨猶執前詞，指摘原裁定不當，求予廢棄，為無理由
    ，應予駁回。
五、據上論結，本件抗告為無理由，裁定如主文。
中　　華　　民　　國　　110 　年　　5 　　月　　27　　日
                  民事第二庭    審判長法　官  楊國精
　　　　　　　　　　　      　　　　　法　官  陳得利
　　　　　　　　　　　      　　　　　法　官  李立傑
正本係照原本作成。
不得再抗告。
                                      書記官  周巧屏
中　　華　　民　　國　　110 　年　　5 　　月　　27　　日